【裁判字號】    98,台上,2864
【裁判日期】    980521
【裁判案由】    違反毒品危害防制條例
【裁判全文】
最高法院刑事判決            九十八年度台上字第二八六四號
上  訴  人  台灣高等法院檢察署檢察官
被      告  甲○○
上列上訴人因被告違反毒品危害防制條例案件，不服台灣高等法
院中華民國九十八年二月二十六日第二審更審判決（九十七年度
上更(一)字第三八九號，起訴案號：台灣桃園地方法院檢察署九十
五年度偵字第一四八九二號），提起上訴，本院判決如下：
    主  文
上訴駁回。
    理  由
按刑事訴訟法第三百七十七條規定，上訴於第三審法院，非以判
決違背法令為理由，不得為之。是提起第三審上訴，應以原判決
違背法令為理由，係屬法定要件。如果上訴理由書狀並非依據卷
內訴訟資料，具體指摘原判決不適用何種法則或如何適用不當，
或所指摘原判決違法情事，顯與法律規定得為第三審上訴理由之
違法情形不相適合時，均應認其上訴為違背法律上之程式，而予
以駁回。本件原判決以公訴意旨略稱：被告甲○○基於販賣第二
級毒品之犯意，於民國九十五年五月底至同年七月間，三次以電
話與有吸食毒品習慣之韓同銘聯絡後，相約在桃園縣龍潭鄉○○
路與雙連街口加油站見面，以每公克新台幣（下同）四千元或五
千元之價格，賣出第二級毒品安非他命供韓同銘施用。嗣於同年
六月二十二日二十一時許，在大溪鎮頂好新村一一一號前，為警
在其身上查獲安非他命二小包及吸食器一組；並在其置於所駕駛
車號LI－9341號自用小客車內駕駛座下方之花色皮包內，查獲供
己施用之第一級毒品海洛因四小包及一小瓶，以及安非他命九小
包等。之後韓同銘因持有第二級毒品安非他命遭警逮捕，經解送
內勤檢察官訊問時證述毒品來源，始悉上情。因認被告涉犯毒品
危害防制條例第四條第二項之販賣第二級毒品罪嫌等語。訊之被
告，否認販賣第二級毒品與證人韓同銘。經查：(1)檢察官所舉之
法務部調查局鑑定通知書、台灣檢驗科技股份有限公司之濫用藥
物尿液檢驗報告、行政院衛生署管制藥品管理局鑑定書，及扣案
證物等，僅足供韓同銘確有施用毒品，及扣案之物確係毒品，或
係施用毒品之器具之證明。而本件之關鍵厥為被告是否確有販賣
第二級毒品予韓同銘，上述法務部調查局鑑定通知書等證物均非
適合之證明。(2)證人固於九十五年七月十日檢察官偵查中，結證
確實向上訴人買過三次安非他命，第一次在五月底，第二次在六
月五、六日左右，第三次在七月七、八日，地點在龍潭鄉○○路
與雙連街加油站，大部分都是被告撥打證人手機0000000000與其
聯絡，每次買四、五千元，約一克重等語（見偵查卷第五二、五
三頁），惟證人於原審（上訴審）審理中到庭結證「雖於九十五
年七月十日偵查時供述如前揭之內容，但被警察查獲之前有吃藥
，在檢察官訊問的時候我在提藥，很想睡，……想說照原來的筆
錄。」「九十五年五月到七月有跟別人買過安非他命，跟誰買忘
記了。沒有跟庭上甲○○買」「今日所述與之前所述而且經過具
結都不一致，是因我想說照實講。我不知道怎麼回答。今日講的
是對」等語（見上訴卷第七三頁反面至第七六頁反面）。證人先
後所述歧異，且不符之處攸關本案之構成要件之成立；復查無其
他得資為佐證之通聯紀錄、交貨事證、亦未查得被告有足供販賣
大量毒品之分裝袋、磅秤等物，尚不得獨執證人先後有重要瑕疵
、明顯不符之證述，遽為被告不利之認定。此外，復查無證據足
以證明被告有販賣第二級毒品之行為，因認不能證明被告犯罪，
乃撤銷第一審科刑之判決，改為被告無罪之諭知，已敘明其證據
取捨暨得心證之理由綦詳。核其所為之論斷，俱與卷內資料相符
，從形式上觀察，原判決並無違背法令之情形。檢察官上訴意旨
略以：(一)、被告於九十五年六月二十二日被查獲持有安非他命九
小包，且未就其尿液加以查驗，是否有施用安非他命，如其尿液
未呈安非他命反應，則足證所持之安非他命係供販賣之用，原審
有調查未盡及理由不備之違法。(二)、證人除於偵查時供述甚詳，
於審理時亦坦承確於檢察官偵查時為上開之供述，且如證人能依
警詢之供述重為敘述，顯然所稱提藥云云不足採；原判決認證人
供述先後不符而有瑕疵，有違背證據法則及判決理由矛盾之違法
。(三)、被告對於其安非他命購得之價格，於警詢供稱每公克五、
六千元及半個月購買二萬元，原判決採取前者作為被告無營利意
圖之判斷，但無證據顯示彼二人所持毒品純度相同；又以被告於
警詢及偵查中所供白天並無工作，僅發送傳單，平均一個月二萬
七千元之經濟情況與購買毒品之花費顯難相當，原判決為有利之
判斷，違背論理法則併有判決理由不備之違法云云。惟查證據之
取捨，係事實審法院之職權，倘其採證並未違背證據法則，復已
具體敘明其證據取捨及得心證之理由者，自不得任意指為違法。
查原判決對於檢察官所舉各項主張及證據，如何尚不足以證明被
告犯罪，以及被告否認犯罪暨所辯各語，何者為可信，綜合本案
卷證尚不能證明被告有何販賣安非他命犯行，已詳敘其取捨證據
及得心證之理由。又所謂「論理法則」，乃理則上當然所具有之
合理性，而與一般事理無違之定則。上訴意旨(三)指原判決之論斷
，有違論理法則，然究竟如何違背論理法則，並未予以具體表明
，顯非適法之第三審上訴理由。而刑事訴訟法第三百七十九條第
十款所謂應於審判期日調查之證據，須該證據確與待證事實有重
要關係，在客觀上委有調查之必要者而言。本件檢察官所舉被告
販賣第二級毒品關於證人之證言，何以不足為被告不利之判斷，
原判決已依其調查證據之結果，於理由明其取捨之心證理由，
就查獲被告持有安非他命部分，亦經台灣桃園地方法院九十五年
度壢簡字第二九四號刑事簡易判決就其施用毒品部分予以判決並
將毒品安非他命九小包宣告沒收（見上訴卷第九０至九二頁），
難謂有調查未盡之違法。上訴意旨，徒就原審取捨證據及判斷其
證明力職權之適法行使，及判決內已明白論斷之事項，任憑己見
為不同之評價，執以指摘原判決違法，與法律規定得為第三審上
訴理由之違法情形，不相適合，其上訴違背法律上之程式，應予
駁回。
據上論結，應依刑事訴訟法第三百九十五條前段，判決如主文。
中    華    民    國  九十八  年    五    月  二十一  日
                      最高法院刑事第十一庭
                          審判長法官  石  木  欽
                                法官  洪  佳  濱
                                法官  韓  金  秀
                                法官  呂  丹  玉
                                法官  段  景  榕
      本件正本證明與原本無異
                                      書  記  官
中    華    民    國  九十八  年    六    月    一    日
                                                      K


司法院資訊處製作；財團法人民間司法改革基金會備份。
